【裁判字號】    92,訴,1062
【裁判日期】    920707
【裁判案由】    偽造文書
【裁判全文】
臺灣臺中地方法院刑事判決                        九十二年度訴字第一○六二號
    公  訴  人  臺灣臺中地方法院檢察署檢察官
    被      告  甲○○
    選任辯護人  陳鴻飛律師
右列被告因偽造文書案件，經檢察官提起公訴（九十二年度偵字第二五六○號），本
院判決如左：
    主  文
甲○○連續行使偽造私文書，足以生損害於他人，處有期徒刑月，如易科罰金，以
佰元折算壹日。緩刑貳年。如附表所示之「乙○○」署押拾壹枚，均沒收。
    事  實
一、緣甲○○為達立營造有限公司之負責人，其因達立營造有限公司與臺中商業銀行
    股份有限公司（下稱臺中商業銀行）間之四筆借款到期，須另行簽立借據換單，
    在未經前妻乙○○同意及授權，竟基於行使偽造私文書之概括犯意，於附表所示
    之時、地，在臺中商業銀行北臺中分行行員所提供之每份借據上之連帶保證人簽
    章欄、全體借保人簽章欄內，及約定書上之保證人簽章欄內，接續偽造「乙○○
    」署押，並接續盜用乙○○留存之印章而產生「乙○○」印文後，分別將足以表
    徵以乙○○為上開消費借貸債務連帶保證人之借據及約定書各四份（借款期限、
    借款金額及偽造之署押、盜用印章而生印文之數量詳如附表所示），連續持交給
    上開銀行行員，足生損害於乙○○及臺中商業銀行對放款業務之正確性。嗣甲○
    ○於九十一年十一月二十九日，在未被有偵查犯罪職權之機關或公務員知悉前，
    即向臺灣臺中地方法院檢察署具狀自首而接受裁判。
二、案經甲○○自首後由臺灣臺中地方法院檢察署檢察官偵查起訴。
    理  由
一、右揭事實，業據被告甲○○於警詢、偵查中及本院審理時均坦承不諱，核與證人
    乙○○及丙○○之證述相符，並有上開借據及約定書影本各四份在卷可稽，足見
    被告自白與事實相符，本案事證明確，其犯行洵堪認定，應依法論科。
二、按盜用印章，係偽造私文書之部分行為，不另論罪；又盜用印章與盜用印文為不
    同之犯罪態樣，盜取他人之印章持以蓋用，當然產生該印章之印文，祇成立盜用
    印章罪，不應再論以盜用印文罪，亦非盜用印章行為為盜用印文行為所吸收（最
    高法院六十九年臺上字第六九六號判例、八十六年臺上字第三二九五號判例意旨
    參照）。又按銀行放款業務使用之借據及約定書雖係銀行本身所制作，用以記載
    借款人借貸金額、時間、利息及連帶保證債務之歸屬，為消費借貸債權之證明，
    然連帶保證人於借據及約定書上簽名，則表示對消費借貸債務負連帶保證債務之
    意，故連帶保證人於借據及約定書上之署押及印文，亦具特定意思表示，是在借
    據及約定書上連帶保證人欄內偽造他人署押，有表徵以他人為連帶保證人之意，
    造成借據及約書之內容不實，自屬偽造私文書之行為。查被告於上開借據及約定
    書上之連帶保證人簽章欄、全體借保人簽章欄及保證人簽章欄內偽造「乙○○」
    署押及盜用乙○○之印章，核其所為，係犯刑法第二百十六條、第二百十條行使
    偽造私文書罪，被告辯護人認被告行為只構成刑法第二百十七條偽造署押及盜用
    印文罪，尚有未洽，已如前述。被告於前開借據及約定書上偽造署押及盜用印章
    之行為，係偽造私文書之部分行為，而其偽造後進而持以向上開銀行行員行使，
    偽造之低度行為為行使之高度行為所吸收，均不另論罪，公訴人認被告亦犯刑法
    第二百十七條之罪，尚有誤會。被告於借款到期須另行簽立借據換單時，利用同
    一機會，以證人乙○○名義偽造「乙○○」署押及盜用乙○○印章之犯行，均係
    於時間、地點均密接之情形，就同一犯罪構成要件事實，本單一犯意接續進行，
    均為接續犯，屬單純一罪。又被告先後多次行使偽造私文書犯行，時間緊接，犯
    罪構成要件相同，顯係出於概括犯意反覆為之，為連續犯，應依刑法第五十六條
    之規定以一罪論，並依法加重其刑。被告於上開犯行未被有偵查犯罪職權之機關
    或公務員知悉前，即向臺灣臺中地方法院檢察署具狀自首而接受裁判，有刑事自
    首狀一紙在卷可稽，應依刑法第六十二條前段規定減輕其刑，並依法先加重後減
    輕其刑。爰審酌被告偽造不實之借據及約定書，致使他人負擔連帶保證債務，影
    響銀行之放款業務，然其已自首並坦承一切，暨考其智識、犯罪動機、手段、方
    法等一切情狀，量處如主文所示之刑，併諭知易科罰金之折算標準，以示懲儆。
    末查，被告前未曾受有期徒刑以上刑之宣告，有臺灣高等法院被告全國前案紀錄
    表及臺灣臺中地方法院檢察署刑案資料查註紀錄表附卷可稽，其因一時失慮致罹
    刑章，歷此偵審程序及刑之宣告，當知所警惕而無再犯之虞，足見被告經此起訴
    審判，已知所警惕，信無再犯之虞，本院認所宣告之刑以暫不執行為適當，併諭
    知緩刑二年，以勵自新。
三、按取款條上之他人署押，既係上訴人所偽造，則該條雖經交付於付款之銀行，而
    其中所偽造之署押，依刑法第二百十九條之規定，仍應予以沒收；又按刑法第二
    百十九條所定不問屬於犯人與否沒收之者，以偽造之印章、印文或署押為限，盜
    用者不在其列（最高法院四十七年臺上字第一一六四號判例、四十八年臺上字第
    一五三三號判例意旨參照）。查被告於上開時間至臺中商業銀行北臺中分行偽造
    之借據及約定書各四紙，均已分別交付被害人臺中商業銀行收受，已非被告所有
    ，依刑法第三十八條第三項之規定，爰不另為沒收之諭知，惟上開借據及約定書
    上偽造之「乙○○」署押共十一枚，雖未扣案，然無證據據明業已滅失，均應依
    刑法第二百十九條之規定予以宣告沒收；至被告盜用乙○○印章而在借據及約定
    書上產生之「乙○○」印文共十一枚，依前揭判例意旨，非刑法第二百十九條應
    沒收之客體，亦不另為沒收之諭知。
據上論斷，應依刑事訴訟法第二百九十九條第一項前段，刑法第五十六條、第二百十
六條、第二百十條、第六十二條前段、刑法第四十一條第一項前段、第七十四條第一
款、第二百十九條，罰金罰鍰提高標準條例第一條前段、第二條，判決如主文。
本案經檢察官張添興到庭執行職務
中      華      民      國      九十二      年      七    月      七    日
                                臺灣臺中地方法院刑事第三庭
                                    審判長法  官  劉  錫  賢
                                          法  官  林  三  元
                                          法  官  黃  裕  仁
右正本證明與原本無異。
如不服本判決，應於送達後十日內向本院提出上訴狀（須附繕本），上訴於臺灣高等
法院臺中分院。
                                          書記官
中      華      民      國      九十二      年      七    月      七    日
附錄論罪科刑法條
刑法第二百十條
偽造、變造私文書，足以生損害於公眾或他人者，處五年以下有期徒刑。
刑法第二百十六條
行使第二百十條至第二百十五條之文書者，依偽造、變造文書或登載不實事項或使登
載不實事項之規定處斷。
附表：
~FO
┌─┬────┬────┬───┬────┬─────┬────┬───┐
│編│        │        │偽造之│偽造「任│盜用乙○○│        │借款金│
│  │偽造時間│偽造地點│      │慶儀」署│印章產生印│借款期間│額（新│
│號│        │        │文  書│押數量  │文數      │        │臺幣）│
├─┼────┼────┼───┼────┼─────┼────┼───┤
│一│91年５月│臺中市大│借  據│一枚    │一枚      │91年４月│四百萬│
│  │８日    │雅路上之│一  份│        │          │日至92│元    │
│  │        │臺中商業├───┼────┼─────┤年４月│      │
│  │        │銀行北臺│約定書│一枚    │一枚      │日      │      │
│  │        │中分行內│一  份│        │          │        │      │
├─┼────┼────┼───┼────┼─────┼────┼───┤
│二│91年６月│同右    │借  據│二枚    │二枚      │91年６月│二百萬│
│  │日    │        │一  份│        │          │１日至92│元    │
│  │        │        ├───┼────┼─────┤年６月１│      │
│  │        │        │約定書│一枚    │一枚      │日      │      │
│  │        │        │一  份│        │          │        │      │
├─┼────┼────┼───┼────┼─────┼────┼───┤
│三│91年７月│同右    │借  據│二枚    │二枚      │91年７月│六百九│
│  │日    │        │一  份│        │          │日至92│十五萬│
│  │        │        ├───┼────┼─────┤年７月│元    │
│  │        │        │約定書│一枚    │一枚      │日      │      │
│  │        │        │一  份│        │          │        │      │
├─┼────┼────┼───┼────┼─────┼────┼───┤
│四│91年１０月│同右    │借  據│二枚    │二枚      │91年１０月│四百萬│
│  │日    │        │一  份│        │          │日至100│元    │
│  │        │    ├───┼────┼─────┤年１０月│      │
│  │        │        │約定書│一枚    │一枚      │日      │      │
│  │        │        │一  份│        │          │        │      │
└─┴────┴────┴───┴────┴─────┴────┴───┘


司法院資訊處製作；財團法人民間司法改革基金會備份。
